【裁判字號】    98,上訴,175
【裁判日期】    980225
【裁判案由】    違反槍砲彈藥刀械管制條例
【裁判全文】
臺灣高等法院臺中分院刑事判決         98年度上訴字第175號
上  訴  人  臺灣臺中地方法院檢察署檢察官
上  訴  人
即  被  告  乙○○
                      2號
指定辯護人  本院公設辯護人  甲○○
上列上訴人等因被告違反槍砲彈藥刀械管制條例案件，不服臺灣
臺中地方法院97年度訴字第3810號中華民國97年12月9 日第一審
判決（起訴案號：臺灣臺中地方法院檢察署97 年度偵字第13821
號），提起上訴，本院判決如下：
    主  文
上訴駁回。
乙○○緩刑貳年，並應向國庫支付新台幣陸萬元。
    事  實
一、乙○○明知空氣槍為槍砲彈藥刀械管制條例所管制之槍枝，
    非經中央主管機關許可，不得持有，竟基於未經許可，持有
    空氣槍之犯意，於民國96年1 月間某日，透過精準國際網頁
    內之資訊， 以新臺幣（下同）約15000元之價格，向不詳姓
    名年籍自稱「鄭先生」之人，購得具有殺傷力之空氣槍1 枝
    （槍枝管制編號：0000000000號）、瓦斯鋼瓶1瓶、鉛彈丸1
    盒，而未經許可持有上開空氣槍，並將之放置在臺中縣潭子
    鄉○○村○○○街41巷2弄12號住處內。 嗣於97年5月8日晚
    間8時25分許， 經警持原審法院核發之搜索票至乙○○上開
    住處搜索而查獲，並在住處房間之衣櫥內扣得乙○○所有上
    開具殺傷力之空氣槍1枝、瓦斯鋼瓶1瓶、鉛彈丸1盒 ，而查
    悉上情。
二、案經臺中縣警察局移送臺灣臺中地方法院檢察署檢察官偵查
    起訴。
    理  由
壹：有關於證據能力部分：
一、本件卷附內政部警政署刑事警察局所出具之97年6月5日刑鑑
    字第0970076288號槍彈鑑定書，係該局執行槍枝、子彈鑑定
    公務所出具之書面鑑定報告，並載明鑑定方法（即鑑定之經
    過）為檢視法、性能檢驗法、動能測試法，復載明鑑定之結
    果，依據刑事訴訟法第一百五十九條之立法理由及同法第二
    百零六條規定，自得為證據。
二、卷附現場照片，係屬機械性紀錄特徵，也就是認識對象的是
    照相鏡頭，透過鏡頭形成的畫面映寫入電磁紀錄，然後還原
    於照相紙上，故照相中不含有人的供述要素，再現實情形與
    作為傳達結果的照相，在內容上的一致性是透過機械的正確
    性來加以保障的，在照相中，並不存在人對現實情形的知覺
    、記憶，在表現時經常可能發生的錯誤（如知覺的不準確、
    記憶隨時間推移而發生的變化），故照相當然是非供述證據
    ，並無傳聞法則之適用。查，上開照片均係透過相機拍攝後
    經翻印所得，與本案犯罪事實有自然之關聯性，經查並無不
    得作為證據之事由，依法自得作為證據。另扣押具殺傷力之
    空氣槍1枝、瓦斯鋼瓶1瓶、鉛彈丸1盒， 亦非人之供述證據
    ，自無傳聞法則之適用，且經本院審酌其採證過程並無違法
    之處，職是，應可做為證據，而得為法院判斷之依據。
貳、實體方面：
一、訊據上訴人即被告乙○○對於上開未經許可，持有空氣槍之
    事實，於本院98年2 月18日審理時坦認不諱；且有上開空氣
    槍1枝、瓦斯鋼瓶1瓶、鉛彈丸1盒扣案可資佐證。 而上開扣
    押物經送請內政部警察署刑事警察局鑑定結果，認：「一送
    鑑長槍1 枝（槍枝管制編號：0000000000），認係氣體動力
    式槍枝，以外接高壓鋼瓶內氣體為發射動力，經以鉛彈丸測
    試3次，其中鉛彈丸（直徑5.5mm、重量1.0g）最大發射速度
    為311公尺/秒，計算其動能為48焦耳，換算其單位面積動能
    為203焦耳/平方公分。 二送鑑彈丸1盒，認均係鉛彈丸。」
    「殺傷力之相關數據：一殺傷力定義：依據司法院秘書長81
    .6.11 秘臺廳(二)字第06985號函釋示： 殺傷力的標準為在最
    具威力的適當距離，以彈丸可穿入人體皮肉層之動能為基準
    。二殺傷力相關數據：(一)依日本科學警察之研究結果，彈丸
    單位面積動能達20焦耳/平方公分， 則足以穿入人體皮肉層
    ‧‧‧」，有該局97年6月5日刑鑑字第0970076288號槍彈鑑
    定書1份在卷可憑（偵查卷第6-9頁）， 復有現場相片影本5
    張附卷可稽（警卷第6頁）。 是依前開鑑定測試結果，扣案
    槍枝之發射彈丸單位面積動能顯已超過足以穿入人體皮肉層
    之標準甚多，當認係具有殺傷力無訛。次查，被告於被查獲
    後雖曾一度以不知所購買之槍枝具有殺傷力云云置辯。惟被
    告於警詢時已詳細供稱：伊於96年間，在網路精準國際網頁
    內看到該把空氣槍，因為他強調精準，伊才購買該槍枝收藏
    觀賞；伊在購買該空氣槍之前，曾經向「龍捲風生存遊戲網
    站」洽詢購買C3000及LBQ18型空氣長槍，對方說槍枝比較漂
    亮，但是精準度不夠，所以伊才向高雄鄭先生購買前開扣押
    之空氣槍；而自稱「鄭先生」之人有說要伊不要把該槍枝帶
    出去，怕別人會嚇到，伊有持該把槍枝從房間窗戶射擊小鳥
    ，小鳥會掉下來，伊覺得槍枝威力不錯，準度也夠等語（警
    卷第1、2頁）。被告於購買槍枝之過程中曾多方洽詢精準度
    較高之槍枝，且扣押之空氣槍既可用來作為打小鳥之用，被
    告當知所購買之槍枝具備殺傷力無疑；又衡情倘若被告所購
    買之槍枝係屬合法之槍枝，又何須害怕將之攜帶外出！是被
    告前曾一度辯稱不知有該槍枝具有殺傷力云云，要屬卸責之
    詞，不足採信，應以其於本院審理時自白之事實為可採。至
    被告於本院審理時雖另稱其因一時好玩而觸法，沒有犯罪之
    意圖等語。然被告既已坦承本件犯行，則其所稱無犯罪意圖
    ，應係指其並無持槍犯其他罪之意圖，併予敘明。本案事證
    已臻明確，被告犯行堪以認定，自應依法論科。
二、本件扣案之槍枝經鑑定後，認係氣體動力式槍枝，以外接高
    壓鋼瓶內氣體為發射動力，且所擊發者為「鉛彈」，該槍枝
    應屬槍砲彈藥刀械管制條例第4條第1項第1款所稱之空氣槍
    ，依同條例第5條之規定，非經主管機關許可均不得持有。
    是核被告所為，係犯槍砲彈藥刀械管制條例第8條第4項之未
    經許可持有空氣槍罪。次按刑法第59條規定犯罪情狀可憫恕
    者，得酌量減輕其刑，為法院得自由裁量之事項，雖然法院
    為裁量減輕時，並非漫無限制，以被告犯罪情狀客觀上足以
    引起社會上一般人之同情，始足當之（最高法院81年度台上
    字第865號判決參照）。查，被告所犯為法定本刑「3年以上
    10年以下有期徒刑，併科新臺幣7百萬元以下罰金」之重罪
    ，然扣案槍枝發射鉛彈丸之危險性，與一般可發射制式子彈
    、改造子彈槍枝之危險性，尚不能相提並論，且無證據可認
    被告有何供自己或他人犯罪之意圖，其顯係對國家刑典認識
    不夠深切，因一時好奇致犯此重罪，另被告並未持該扣案槍
    枝作為其他犯罪之用，扣案槍枝對於社會可能造成之即時危
    險性較屬輕微，則以本案犯罪之具體情狀及行為背景觀之，
    認縱宣告法定最低度之刑，猶嫌過重，情輕法重，於客觀上
    足以引起社會一般人之同情而堪可憫恕，爰依刑法第59 條
    之規定，酌予減輕其刑。
三、原審因而適用槍砲彈藥刀械管制條例第8條第4項，刑法第11
    條前段、第59條、第42條第3項、第38條第1項第1款、第2款
    之規定，並審酌被告所為對社會治安之危害情節，及念其前
    未有犯罪前科紀錄（有台灣高等法院被告前案紀錄表在卷可
    稽），因好奇而持有上開槍枝，且尚未有持上開槍枝進而犯
    罪之行為等一切情狀，量處被告有期徒刑1年7月，併科罰金
    新臺幣10萬元，並就併科罰金部分諭知易服勞役之折算標準
    ；及敘明扣案之空氣槍1 枝（槍枝管制編號0000000000）及
    瓦斯鋼瓶1 瓶，其中鋼瓶為空氣槍之發射動力，係屬從物，
    上開空氣槍1枝及瓦斯鋼瓶1瓶，均係被告持有之違禁物，應
    依刑法第38條第1項第1款規定宣告沒收； 另扣案之鉛彈丸1
    盒，係被告所有且供持有上開空氣長槍所用之物，業據被告
    供承在卷，爰依同法第38條第1項第2款之規定，併予宣告沒
    收。核原判決認事用法均無違誤，量刑亦稱妥適。檢察官以
    原審適用刑法第59條為不當，被告亦認原審量刑過重云云，
    均指摘原審量刑不當。惟本院經審酌上開犯罪情狀，認對被
    告適用刑法第59條之規定，酌量減輕其刑，並無不合，到庭
    實行公訴之檢察官亦請求本院宣告緩刑，實質上亦同此看法
    ；而原審於依刑法第59條對被告酌量減輕其刑後，量處被告
    有期徒刑1年7月，併科罰金新臺幣10萬元，亦屬適當，並無
    過重之情，檢察官與被告之上訴均無理由，應予駁回。
四、末查，被告前未曾受有期徒刑以上刑之宣告，有臺灣高等法
    院被告前案紀錄表在卷可按，其自94年10月間起，即在立承
    工業社工作，有正當職業，此有立承工業社出具之證明1 紙
    在卷可稽（原審卷第23頁），足見其確實尚非不知上進之人
    ，而係因一時好奇及衝動，短於思慮致罹刑章，犯罪後於本
    院審理時已坦承犯行，甚有悔意，經此偵審科刑之教訓後，
    當知所警惕，信無再犯之虞，且其尚有父母、配偶、子女賴
    其照顧，業據其供明在卷，其父且生有重病賴其照養，亦有
    其所提行政院衛生署豐原醫院檢驗科檢驗結果資料在卷可參
    ，本院綜合被告之素行、其家庭狀況等一切情狀，認上揭對
    被告所宣告之刑，以暫不執行為適當，爰併諭知緩刑，並依
    刑法第74條第2項第4款規定諭知應向公庫支付新台幣6 萬元
    ，以使被告記取教訓，杜絕再犯，並稍事填補因其不法行為
    所耗費之國家社會資源。
據上論結，應依刑事訴訟法第368條，刑法第74條第1項第1款、
第2項第4款，判決如主文。
本案經檢察官丙○○到庭執行職務。
中    華    民    國    98    年    2     月    25    日
              刑事第九庭    審判長法  官  江  德  千
                                  法  官  康  應  龍
                                  法  官  賴  妙  雲
以上正本證明與原本無異。
如不服本判決應於收受送達後十日內向本院提出上訴書狀，其未
敘述上訴之理由者並得於提起上訴後十日內向本院補提理由狀（
均須按他造當事人之人數附繕本）「切勿逕送上級法院」。
                                   書記官  廖  次  芬
中    華    民    國    98    年    2     月    25    日
【附錄論罪科刑法條】
槍砲彈藥刀械管制條例第8條：
未經許可，製造、販賣或運輸鋼筆槍、瓦斯槍、麻醉槍、獵槍、
空氣槍或第4條第1項第1款所定其他可發射金屬或子彈具有殺傷
力之各式槍砲者，處無期徒刑或5年以上有期徒刑，併科新臺幣1
千萬元以下罰金。
未經許可，轉讓、出租或出借前項所列槍枝者，處5年以上有期
徒刑，併科新臺幣1千萬元以下罰金。
意圖供自己或他人犯罪之用，而犯前二項之罪者，處無期徒刑或
7年以上有期徒刑，併科新臺幣1千萬元以下罰金。
未經許可，持有、寄藏或意圖販賣而陳列第1項所列槍枝者，處3
年以上10年以下有期徒刑，併科新臺幣700萬元以下罰金。
第1項至第3項之未遂犯罰之。


司法院資訊處製作；財團法人民間司法改革基金會備份。
